臺灣高等法院高雄分院刑事判決　　　　96年度上訴字第1379號
上 訴 人　臺灣高雄地方法院檢察署檢察官
被 　 告　甲○○
上列上訴人因被告違反毒品危害防制條例案件，不服臺灣高雄地
方法院96年度訴字第654 號中華民國96年5月31日第一審判決（
起訴及移送原審併辦案號：臺灣高雄地方法院檢察署95年度毒偵
字第9239號、96年度毒偵字第1179、2713號），提起上訴（移送
本院併辦案號：同署96年度毒偵字第4790號），本院判決如下：
    主  文
原判決撤銷。
甲○○施用第一級毒品，累犯，處有期徒刑壹年貳月，扣案如附
表一(一)、附表二(一)、附表三(一)、(五)所示之物均沒收銷燬之；如附
表一(二)、附表二(二)、(三)、附表三(三)、(四)所示之物均沒收。又施用
第二級毒品，累犯，處有期徒刑捌月，扣案如附表三(二)所示之物
沒收銷燬之。應執行有期徒刑壹年捌月，扣案如附表一(一)、附表
二(一)、附表三(一)、(二)、(五)所示之物均沒收銷燬之；附表一(二)、附
表二(二)、(三)、附表三(三)、(四)所示之物均沒收。
    事  實
一、甲○○前於民國（下同）88年間因施用毒品案件，經原審法
    院以88年度毒聲字第2838號裁定送觀察勒戒，因無繼續施用
    傾向經檢察官為不起訴處分；復因2 犯施用毒品案件，經該
    院裁定送觀察勒戒後，認有繼續施用傾向，而以89年度毒聲
    字第1215號裁定送強制戒治，並經檢察官提起公訴，經該院
    以89年度訴字第475 號判處應執行有期徒刑9 月確定；又於
    90年間3 犯施用毒品案件，經檢察官提起公訴及該院裁定送
    強制戒治，戒治部分於92年4 月25日期滿執行完畢，起訴部
    分經該院以91年度訴字第234 號判處有期徒刑10月確定；嗣
    又再犯施用毒品案件，經該院以92年度簡字第4060號判處有
    期徒刑3 月確定；上開3 罪經合併執行後於94年1 月2 日縮
    刑期滿未經撤銷假釋視為執行完畢。
二、詎仍不知悔改，明知海洛因、甲基安非他命及大麻分別係業
    經公告，列為毒品危害防制條例第二條第二項第1 、2 款之
    第一、二級毒品，均不得非法持有、施用，於下列時地為下
    列施用毒品行為：
  (一)自95年6 月中旬起至96年5 月13日止（平均以每日施用均3
    次之頻率），基於反覆延續施用第一級毒品海洛因之單一行
    為決意，於高雄縣橋頭鄉○○○路中油加油站廁所內、高雄
    縣梓官鄉○○路土地公廟旁及高雄縣梓官鄉○○○路上向陽
    加油站廁所內及同鄉赤崁村綽號「明仔」之朋友住處等處，
    以針筒注射之方式，施用第一級毒品海洛因多次。
  (二)又自95年11月19日至96年5 月13日止（以平均每2 日施用1
    次之頻率），基於反覆延續施用第二級毒品甲基安非他命、
    大麻之單一行為決意，亦於上開地點，以將甲基安非他命以
    燒烤後吸食其霧化氣體，將大麻置於香菸內點燃吸食之方式
    ，施用第二級毒品甲基安非他命及大麻多次。
三、嗣先後(一)於95年11月19日20時45分許，行經高雄縣橋頭鄉○
    ○路與興樹路口因行跡可疑，遭警攔檢盤查，當場扣得如附
    表一所示之物，經警採集其尿液送驗後，呈現第一級毒品海
    洛因代謝後之嗎啡陽性反應及甲基安非他命陽性反應而查獲
    。(二)於95年12月29日9 時30分許，行經高雄縣梓官鄉○○路
    4 號前因行跡可疑，遭警攔檢盤查，當場扣得如附表二所示
    之物，經警採集其尿液送驗後，呈現第一級毒品海洛因代謝
    後之嗎啡陽性反應，及甲基安非他命陽性反應而查獲。(三)於
    96年2 月7 日15時15分許，行經高雄縣梓官鄉○○路惠民巷
    內因行跡可疑，遭警攔檢盤查，當場扣得如附表三所示之物
    ，經警採集其尿液送驗後，呈現第一級毒品海洛因代謝後之
    嗎啡陽性反應及甲基安非他命陽性反應而查獲。(四)於96年5
    月14日零時10分，在高雄縣梓官鄉○○路166 巷5 號前，因
    行跡可疑，為警拘捕，並當場扣得如附表三(五)所示之海洛因
    一小包（含袋重0.2 公克），經警採其尿液送驗後呈毒品海
    洛因代謝後之嗎啡陽性反應及甲基安非他命陽性反應，始悉
    上情。
四、案經高雄縣政府警察局岡山分局報請臺灣高雄地方法院檢察
    署檢察官偵查起訴及移送原審暨本院併案審理。
     理  由
一、訊據被告甲○○對於上揭施用第一級、第二級毒品之事實均
    坦承不諱，且其先後4 次為警查獲後，採集其尿液送驗結果
    ，均呈第一級毒品海洛因代謝後嗎啡及第二級毒品甲基安非
    他命之陽性反應，有臺灣檢驗科技股份有限公司95年11月29
    日、96年2 月1 日、3 月15日、5 月24日編號KH2006B00000
    00、000000000000、000000000000、000000000000號濫用尿
    液檢驗報告4 紙附卷可稽，而被告4 次為警查獲時，經警扣
    得如附表一至三所示之物，其中附表一(一)注射針筒4支、附
    表二(一)吸管鏟子1 支，經送驗後均呈第一級毒品海洛因陽性
    反應，有高雄醫學大學附設中和紀念醫院檢驗報告5 紙在卷
    可稽（見原審卷頁21 、22 、24、25、38），另附表三(一)第
    一級毒品海洛因1 包、附表三(五)海洛因一小包、附表三(二)第
    二級毒品大麻1 包，經送驗後均呈各該毒品陽性反應，亦有
    高雄市立凱旋醫院濫用藥物成品檢驗鑑定書2 紙附卷可憑（
    重量均如附表所示）。另附表一(二)針筒1 支、附表二(二)注射
    針筒1 支、附表二(三)殘渣袋1 個，附表三(三)注射針筒2 支、
    附表三(四)止血橡皮管1 條，經送驗後雖均未呈毒品陽性反應
    ，亦有檢驗報告書在卷可稽，然該物品均係被告預備施用毒
    品海洛因所用之物，亦經被告坦承在卷，是被告上開自白乃
    與事實相符，堪予認定。被告前因施用毒品案件，經原審法
    院裁定送強制戒治後，於92 年4月25日戒治期滿執行完畢出
    所，有臺灣高等法院被告前案紀錄表在卷可稽，其於上開強
    制戒治執行完畢後5 年內，再分別施用第一級毒品海洛因、
    第二級毒品甲基安非他命及大麻，依93年1 月9 日修正施行
    之毒品危害防制條例規定，應逕予起訴論罪科刑。
二、查海洛因為毒品危害防制條例第2 條第2 項第1 款所明定之
    第一級毒品、甲基安非他命及大麻為同條項第2 款所列之第
    二級毒品，被告施用海洛因、甲基安非他命及大麻之行為，
    係分別犯該條例第10條第1 項、第2 項之施用第一級毒品罪
    及施用第二級毒品罪，被告分別持有第一級毒品海洛因、第
    二級毒品甲基安非他命、大麻，嗣分別進而施用之，其分別
    持有之低度行為應分別為施用之高度行為所吸收，不另論罪
    ；被告所犯上開二罪名，犯意各別，罪名有異，應分論併罰
    。被告雖有多次施用海洛因、甲基安非他命、大麻之行為，
    惟其時間均延續至95年7 月1 日以後，且係已戒癮而無法戒
    除，又係反覆於短時間內密集為之，應屬集合犯之包括一罪
    ，檢察官雖僅就被告自95年6 月中旬起至95年11月19日止施
    用海洛因多次，及於95年11月19日施用甲基安非他命之犯行
    起訴，然被告於95年11月19日以後至96年5 月13日止施用海
    洛因、甲基安非他命及大麻之犯行，既分別有集合犯之實質
    上一罪關係，且經檢察官移送併案審理，自為起訴效力所及
    ，本院自得一併予以審究，被告前因上開案件受有期徒刑之
    宣告，於94年1 月2 日執行完畢，有臺灣高等法院被告前案
    紀錄表在卷可按，其於上開徒刑執行完畢後5 年內故意再犯
    本件有期徒刑以上之二罪，均為累犯，應依刑法第47條第1
    項規定加重其刑。
三、原審予以論罪科刑，固非無見；然查被告於96年2 月7 日為
    警查獲後，仍繼續施用毒品至96年5 月13日為止，已如前述
    ，原審就被告於96年2 月7 日以後施用第一級毒品、第二級
    毒品之犯行未及一併審理，即有未洽。檢察官上訴執此指摘
    原判決不當，非無理由，應由本院將原判決撤銷。審酌被告
    前因多次施用毒品案件，經送觀察、勒戒、強制戒治，不起
    訴處分，且經判決處刑執行完畢後，仍不愛惜機會戒除毒癮
    ，再為本件犯行，且屢被查獲，猶繼續再犯，顯見其並無戒
    毒之決心，惟念被告犯後坦承犯行，態度良好，而施用毒品
    乃戕害自己身體健康，並未危及他人等一切情狀，爰分別科
    處如主文所示之刑，並定其應執行之刑，扣案如附表三(一)、
    (二)、(五)所示之物，均係毒品，附表一(一)、附表二(一)之物經送
    驗後均殘留有第一級毒品海洛因，客觀上已與毒品無法析離
    ，應等同於毒品視之，均併依毒品危害防制條例第18條第1
    項前段規定，不論屬於犯人與否，宣告沒收銷燬；至鑑驗耗
    費之毒品海洛因既已滅失，即毋庸再予宣告沒收銷燬；另附
    表一(二)、附表二(二)、(三)、附表三(三)、(四)之物，經送驗後雖無
    呈現毒品陽性反應，然其為被告所有，且係供其預備施用毒
    品所用之物，均據被告自承在卷，應依刑法第38條第1 項第
    2 款規定宣告沒收。
據上論斷，應依刑事訴訟法第369 條第1 項前段、第364 條、第
299 條第1 項前段，毒品危害防制條例第10條第1 項、第2 項、
第18條第1 項前段，刑法第11條、第47條第1 項、第38條第1 項
第2 款、第51條第5 款，判決如主文。
本案經檢察官許月雲到庭執行職務。
中　　華　　民　　國　　96　　年　　7 　　月　　13　　日
                  刑事第四庭    審判長法  官  蕭權閔
                                      法  官  吳進寶
                                      法  官  陳吉雄
以上正本證明與原本無異。
施用第一級毒品部分如不服本判決應於收受本判決後10日內向本
院提出上訴書狀，其未敘述上訴理由者，並得於提起上訴後10日
內向本院補提理由書狀（均須按他造當事人之人數附繕本)「 切
勿逕送上級法院」。
餘不得上訴。
中　　華　　民　　國　　96　　年　　7 　　月　　16　　日
                                書   記　 官  梁美姿
附錄本判決論罪科刑法條：
毒品危害防制條例第10條第1、2項
施用第一級毒品者，處 6 月以上 5 年以下有期徒刑。
施用第二級毒品者，處 3 年以下有期徒刑。
附表一
(一)殘留有第一級毒品海洛因之注射針筒4支。
(二)無毒品殘留之注射針筒1支。
附表二
(一)殘留有第一級毒品海洛因之吸管鏟子1支。
(二)無毒品殘留之注射針筒1支。
(三)無毒品殘留之殘渣袋1個。
附表三
(一)第一級毒品海洛因1 包 (檢驗前淨重0.302 公克，檢驗後淨
    重0.136 公克)。
(二)第二級毒品大麻1 包 (檢驗前淨重0.059 公克，檢驗後淨重
    0.025 公克)。
(三)無毒品殘留之注射針筒2支。
(四)無毒品殘留之止血橡皮管1條。
(五)第一級毒品海洛因1小包（含袋重0.2公克）
                                                WQF
